【裁判字號】    90,台上,5359
【裁判日期】    900830
【裁判案由】    重傷害
【裁判全文】
最高法院刑事判決                                九十年度台上字第五三五九號
    上  訴  人  甲○○
右上訴人因重傷害案件，不服台灣高等法院中華民國八十八年二月二十三日第二審判
決（八十七年度上訴字第四四七八號，起訴案號：台灣新竹地方法院檢察署八十五年
度偵續字第一一三號），提起上訴，本院判決如左：
    主  文
上訴駁回。
    理  由
按刑事訴訟法第三百七十七條規定：上訴於第三審法院，非以判決違背法令為理由，
不得為之。是提起第三審上訴，應以原判決違背法令為理由，係屬法定要件，如果上
訴理由狀未依據卷內訴訟資料，具體指摘原判決不適用何種法則或如何適用不當，或
所指摘原判決違法情事，顯與法律規定得為第三審上訴理由之違法情形，不相適合時
，均應認其上訴為違背法律上之程式，予以駁回。次按犯罪事實之認定、證據之取捨
及證據之憑信力如何，乃事實審法院之職權，如其取捨不違背經驗法則與論理法則，
即不得指為違法，而據為上訴第三審之理由。本件上訴意旨略以：（一）原判決依被
害人楊東霖受傷之結果，為認定上訴人甲○○主觀上必有使人受重傷之唯一且絕對之
標準，惟未於理由詳所憑認定之證據與理由，對於上訴人與被害人並不熟識、現場
光線昏暗等情狀置而不論，亦未說明不採之理由，自屬判決不備理由之違法。（二）
原判決不採證人曾榮欽、葉寶美有利於上訴人之證言，其自由判斷之職權運用不合論
理法則，且認定曾榮欽應訊時間與卷證資料不符，有判決理由矛盾之違誤。（三）縱
認上訴人曾在現場，然當時在場人數眾多，場面混亂，光線昏暗，案發時間又極短暫
，關鍵證人黃湘楹之證言前後反覆，究竟何者可採？是否另有隱情？上訴人所辯是否
全不足取？有無被誤認誣指之冤抑？均欠明瞭。原審未詳細調查審認，遽為上訴人不
利之認定，有嫌速斷云云。查原判決依憑被害人之指訴、證人黃曉瑜、吳芳茹、馬真
國、何麗珍、黃湘楹及林欣宜之證述、診斷證明書、財團法人長庚紀念醫院函及扣案
刀鞘等證據資料，資以認定上訴人有使人受重傷未遂犯行，因而維持第一審論處上訴
人使人受重傷未遂罪刑，已詳所憑證據與認定之理由，而以上訴人所辯案發時在台
北縣樹林鎮蓋房子，不在現場云云，不足採信，證人曾榮欽、葉寶美、彭建軍之證言
不能為上訴人有利證明及上訴人係以使人受重傷之犯意砍傷被害人，已依卷內證據資
料分別指駁、論述綦詳，經核所為論均與卷內證據資料相符，且已盡職權調查之能
事，其證據之取捨與證據證明力判斷職權之行使暨法則適用之論，均無違背證據法
則與實定法則。上訴意旨置原判決理由已明白論斷之事項於不顧，泛詞指摘，對於原
審採證認事之職權行使，漫指原判決採證違法、判決不備理由、理由矛盾及調查職責
未盡云云，自非適法之第三審上訴理由。次查原判決認證人曾榮欽對於一年多前某日
之情形，竟能記憶如此深刻，實違反常情，難以採信，固係針對曾榮欽民國八十六年
五月八日於一審證言之論述，未及於曾榮欽八十五年三月二十七日於偵查中之證言。
惟曾榮欽於偵查中尚證稱伊於八十五年一月二十六日與上訴人同在台北縣樹林鎮○○
街工作，當天晚上伊在睡覺，不知道上訴人有無工作云云（見偵查卷第三十九頁），
仍未能為上訴人於案發時（八十五年一月二十六日晚上十時十分許）不在場之證明，
原判決未說明不採曾榮欽偵查中證言之理由，此項訴訟程序之違背，顯與判決結果無
影響，依刑事訴訟法第三百八十條規定，仍不得據為適法之第三審上訴理由。應認其
上訴違背法律上之程式，予以駁回。
據上論結，應依刑事訴訟法第三百九十五條前段，判決如主文。
中      華      民      國     九十     年      八      月     三十     日
                              最高法院刑事第三庭
                                  審判長法官  陳  錫  奎
                                        法官  洪  清  江
                                        法官  李  伯  道
                                        法官  呂  丹  玉
                                        法官  陳  世  淙
      右正本證明與原本無異
                                              書  記  官
中      華      民      國     九十     年      九      月      七      日


司法院資訊處製作；財團法人民間司法改革基金會備份。
